【裁判字號】    89,交上易,2234
【裁判日期】    890803
【裁判案由】    過失致死等
【裁判全文】
臺灣高等法院臺中分院刑事判決          民國八十九年度交上易字第二二三四號
    上  訴  人
    即  被  告  丙○○
右上訴人因過失致死等案件，不服臺灣苗栗地方法院中華民國八十九年八月三日第一
審判決（民國八十九年度交訴字第四四號，起訴案號：臺灣苗栗地方法院檢察署民國
八十九年度偵字第一九六七號），提起上訴，本院判決如左：
    主    文
原判決關於過失致死部分撤銷。
丙○○因過失致人於死，處有期徒刑柒月，緩刑年。
其他上訴駁回。
    事    實
一、丙○○於民國八十九年五月十三日凌晨四時許，在其所服務之苗栗市○○路四四
    七號TK PUB，下班後喝三瓶啤酒，明知無法安全騎乘機車，且無重型機車駕照，
    亦不可騎乘機車，復未戴安全帽，仍騎乘車牌號碼ＭＹＫ－８３９號重型機車，
    後搭載同事李美旻，於同日六時許，從苗栗市○○路四四七號出發，沿苗栗縣苗
    栗市○○街，由西往東方向行駛，於同日六時四十分許，行經苗栗市○○街與光
    華街口時，應注意車前狀況，並隨時保持必要之安全措施，且當時視距良好、光
    線佳、地上無障礙物之情形，並無不能注意之情形，於行經上開地點，竟疏未注
    意車前狀況，隨時採取必要之安全措施，適有甘照宗騎自行車，在前右同方向約
    十公尺處行駛，亦疏未注意左後來車，冒然左轉，致被丙○○所騎乘之機車撞及
    自行車左側，致甘照宗人車倒地，受有頭部外傷，腦挫傷，丙○○先幫助甘照宗
    送苗栗市弘大醫院急救，並於同日四時四十三分，於犯罪未被有偵查犯罪職權之
    機關或公務人員發覺前，委請同車之李美旻，向警察局報案，自首坦承肇事，並
    願接受裁判，惟甘照宗雖經送醫急救，仍於同年月日上午七時二十五分不治死亡
    。丙○○經警當場為其測試呼氣酒精濃度值為零點七MG/L 。
二、案經臺灣苗栗地方法院檢察署檢察官相驗後自動檢舉偵查起訴。
    理    由
一、被告丙○○，對其於八十九年五月十三日凌晨四時許，在苗栗市○○路四四七號
    ，喝酒，無重型機車駕照，復未戴安全帽，於同日六時四十分許，騎乘重機車行
    經苗栗市○○街與光華街口時，撞及甘照宗所騎自行車左側，致甘照宗頭部外傷
    ，腦挫傷，送醫不治死亡，測試呼氣酒精濃度值為零點七MG/L之事實，坦承不諱
    ，並有酒精測試值、測試觀察紀錄表、道路交通事故調查報告表、事故現場照片
    十九幀、勘驗筆錄、相驗屍體證明書、驗斷書等附卷可稽。
二、按汽車行駛時，駕駛人應注意車前狀況，並隨時採取必要之安全措施，道路交通
    安全規則第九十四條第三項分別定有明文；又汽車駕駛執照，為駕駛汽車之許可
    證，由駕駛人向公路監理機關申請登記，考驗及格後發給之；又汽車駕駛人取得
    高一級車類之駕駛資格者，應換發駕駛執照，並准其駕駛較低級車類之車輛，其
    規定如左：（三）已領有大貨車駕駛執照者，得駕駛小型車、輕型機器腳踏車。
    （四）已領有小型車駕駛執照者，得駕駛輕型機器腳踏車。（五）已領有重型機
    器腳踏車駕駛執照者，得駕駛輕型機器腳踏車；及行車前應注意之事項，依左列
    規定：（二）行車執照、駕駛執照及其他依法令規定必須隨車攜帶之證件，均應
    攜帶。道路交通安全規則第五十條、第六十一條第三款、同法條第八十九條第二
    款分別定有明文，被告自承未領有駕駛執照，於約十公尺前發現被害人在右前方
    行駛，依事發時天候晴、日間自然光線、路面無缺陷，亦無障礙物之市區道路等
    情，有道路交通事故調查表及照片十九張附卷可稽，被告顯無不能注意之情事，
    詎其疏於注意前方自行車動態，未採安全措施，致肇事故，足徵被告應有過失甚
    明。次查被害人甘照宗確因本件車禍死亡乙節，亦經上開檢察署檢察官督同法醫
    師相驗屬實，有勘驗筆錄、相驗屍體證明書、驗斷書各一份、事故現場照片十八
    幀在卷足憑；而被害人既因本件車禍死亡，顯與被告之過失行為間，具有相當之
    因果關係，事證明確，被告犯行堪予認定。至被害人雖亦與有過失，仍無阻於被
    告犯罪之成立，併此敘明。
三、核被告所為，係犯刑法第一百八十五條之三、同法第二百七十六條第一項之罪。
    被告所犯二罪，犯意各別，罪名不同，應分論併罰。又被告為汽車駕駛人，無駕
    駛執照駕車、酒醉駕車，因而致人死亡，應依道路交通管理處罰條例第八十六條
    第一項之規定加重其刑。其於犯罪未發覺前，向警察機關自首肇事，除被告自承
    外，尚有證人李美旻於偵查中之證詞可查，亦為被害人家屬乙○○於原審證稱，
    被告有照顧被害人甘照宗送醫急救屬實，爰依刑法第六十二條前段規定減輕其刑
    。
四、原審以被告過失致死，罪證明確，予以論罪科刑，原無不合，惟查本件車禍之發
    生，被害人亦與有過失，原判決疏未敘明，尚有未洽，被告上訴意旨否認有過失
    ，雖無理由，惟原判決關於過失致死部分既有上開可議之處，自應由本院將原判
    決關於過失致死部分撤銷改判，爰審酌被告無照又喝酒騎乘機車，犯罪所生之危
    害，犯後態度，及被害人亦與有過失等一切情狀，量處以有期徒刑七月，又被告
    以前未曾受有期徒刑以上刑之宣告，犯罪後已與被害人家屬成立和解，賠償新台
    幣一百四十萬元，有苗栗市調解委員會之調解書附原審卷可證，並經被害人家屬
    乙○○於原審供述屬實，本院認為其所宣告之刑，以暫不執行為適當，仍依原審
    諭知緩刑三年，以啟自新。又被告服用酒類不能安全駕駛動力交通工具而駕駛，
    原審適用刑法第一百八十五條之三、第六十二條前段、第四十二條第二項，罰金
    罰鍰提高標準條例第二條（漏引），審酌被告犯罪所生之危害，犯後態度等情狀
    ，量處以罰金三萬元，並諭知易服勞役之折算標準，經核並無違誤，被告上訴意
    旨否認此部分之犯罪，為無理由，應予駁回。
據上論斷，應依刑事訴訟法第三百六十九條第一項前段、第三百六十四條、第二百九
十九條第一項前段、第三百六十八條，刑法第二百七十六條第一項、第六十二條前段
、第七十四條第一款，道路交通管理處罰條例第八十六條第一項、罰金罰鍰提高標準
條例第一條，判決如主文。
本案經檢察官甲○○到庭執行職務。
中      華      民      國    八十九     年      十       月    三十一  日
                                  臺灣高等法院臺中分院刑事第九庭
                                        審判長法  官  胡  森  田
                                              法  官  趙  春  碧
                                              法  官  康  應  龍
右正本證明與原本無異。
不得上訴。
                                              書記官  陳  曉  青
中      華      民      國    八十九     年      十一     月     二     日
                                                                        Ｉ


司法院資訊處製作；財團法人民間司法改革基金會備份。
